臺北高等行政法院判決
　　　　　　　　　　　　　　　　　　 94年度簡字第00532號
原　　　告　甲○○
被　　　告　財政部臺北市國稅局
代　表　人　張盛和（局長）
上列當事人間因綜合所得稅事件，原告不服財政部中華民國93年
12月31日台財訴字第09300481440號訴願決定，提起行政訴訟。
本院判決如下：
　　主  文
原告之訴駁回。
訴訟費用由原告負擔。
　　事  實
一、事實概要：原告88年度綜合所得稅結算申報，自行列報列舉
    扣除額災害損失為新台幣（下同）710,000元，經被告初查
    核定災害損失為325,052元，綜合所得總額為2,958,610元，
    淨額為1,842,005元，應補稅額61,167元。原告不服，申請
    復查，未獲變更，提起訴願亦經決定駁回後，遂提起本件行
    政訴訟。
二、兩造聲明：
　　(一)原告聲明：
      1.訴願決定及原處分均撤銷。
      2.被告應給付原告依復查決定所繳納半數稅額30,584元。
    (二)被告聲明：駁回原告之訴。
三、兩造之爭點：
　　(一)原告主張之理由：
      1.原告所有台中市○○街21號3樓房屋因921地震損壞，房
        屋全倒，需拆除重建，因921地震重建工作緩慢，遲至
        93年1月9日始以13,588,000元發包。原告於88年申報綜
        合所得稅認列災害損失之列舉扣除額時尚未發包重建，
        無法主張實際損失金額，故依政治大學林英彥著作之不
        動產估價，提出估算之房屋損失金額710,000元。
      2.今重新發包，原告需分擔之重建費用為1,254,416元，
        依被告復查決定書理由所述，鋼筋混凝土折舊率為1.6%
        ，減除房屋按平均提列已使用年數（71年取得使用到88
        年，估計使用17年）之累計折舊後之價值1,254,416 ×
        （1－1.6％×17）＝91,325元，故依實際重建費用，再
        依重建折舊還原法計算結果，原告損壞房屋可認列損失
        金額應為913,215元，已大於原告原申報之災害損失列
        舉扣除額710,000元，故可證明原告所申報災害損失並
        無錯誤。
 　 (二)被告主張之理由：
      1.按「綜合所得稅災害損失之認定，…其申報損失總金額
        超過15萬元者，依左列規定辦理：(一)房屋全倒或毀損不
        堪使用者其房屋損失金額，稽徵機關可分別依『臺北市
        建築執照建築工程、雜項工作物、土地改良物等工程造
        價』、『臺灣省建築物造價標準』及『高雄市建造執造
        工程造價標準』，依受災害房屋構造類別之重置工程造
        價，按房屋面積計算後，分別依房屋使用類別減除房屋
        按平均法提列已使用年數之累計折舊後之價值，認定房
        屋之損失金額，但其當期房屋評定現值較上開計算之價
        值為高者，從高認定其災害損失金額。納稅義務人如主
        張實際損失金額高於上開機徵機關認定之金額者，得於
        辦理88年度綜合所得稅結算申報時，檢具相關證明文件
        報請稽徵機關核實認定之。…」為稽徵機關辦理921 集
        集大地震災害損失之會堪及認定作業要點第7點第1款及
        第4款第2目所規定。原告88年度綜合所得稅結算申報時
        ，自行列報921地震災害損失710,000元，並未檢附當地
        稽徵機關核發之災害損失證明，被告遂依前揭規定，認
        列該災害損失金額為325,052元，並無違誤。
      2.原告雖訴稱系爭重建工程以13,588,000元發包，其實際
        需負擔1,254,416元，依被告復查決定書載計算方式，
        ，可認列災害損失913,215元，已較其原列報者高乙節
        ，查依所附台中市北區錦新雅築社區都市更新會93年1
        月15日函所載，該承攬金額尚需經全體會員同意追加，
        其嗣後有無全體會員同意由建彰營造有限公司承攬重建
        ，最後商議金額若干？其相關資料均付闕如，尚難依上
        開資料認定實際損失若干，併予陳明。
　　理  由
一、按「按前三條規定計得之個人綜合所得總額，減除左列免稅
    額及扣除額後之餘額，為個人之綜合所得淨額…二扣除額：
    納稅義務人就左列標準扣除額或列舉扣除額擇一減除外，並
    減除特別扣除額…(二)列舉扣除額…4.災害損失：納稅義務人
    及其配偶與扶養親屬遭受不可抗力之災害損失。但受有保險
    賠償或救濟金部分，不得扣除。」行為時所得稅法第17條第
    1項第2款第2目第4小目定有明文。又「綜合所得稅災害損失
    之認定，…其申報損失總金額超過十五萬元者，依左列規定
    辦理：(一)房屋全倒或毀損不堪使用者其房屋損失金額，稽徵
    機關可分別依『臺北市建築執照建築工程、雜項工作物、土
    地改良物等工程造價』、『臺灣省建築物造價標準』及『高
    雄市建造執造工程造價標準』，依受災害房屋構造類別之重
    置工程造價，按房屋面積計算後，分別依房屋使用類別減除
    房屋按平均法提列已使用年數之累計折舊後之價值，認定房
    屋之損失金額，但其當期房屋評定現值較上開計算之價值為
    高者，從高認定其災害損失金額。納稅義務人如主張實際損
    失金額高於上開稽徵機關認定之金額者，得於辦理88年度綜
    合所得稅結算申報時，檢具相關證明文件報請稽徵機關核實
    認定之。…」亦為稽徵機關辦理921集集大地震災害損失之
    會勘及認定作業要點第7點第1款及第4款第2目所規定。
二、經查，原告88年度綜合所得稅結算申報，以其所有坐落臺中
    市○○街21號3樓房屋因921地震致房屋全倒，列報災害損失
    710,000元，然未檢附當地稽徵機關核發之災害損失證明等
    情，有原告88年度綜合所得稅結算申報書附原處分卷可稽，
    並為原告所不爭，堪信為真實。故被告依「臺灣省建築物造
    價標準」，以系爭受災房屋構造類別之重置工程造價 (每平
    方公尺5,000元)，按房屋面積 ( 建物面積80.25＋附屬建物
    9.05=89.3平方公尺)計算後，分別依房屋使用類別 (鋼筋混
    凝土造，折舊率為1.6 %)減除房屋按平均法提列已使用年數
    （71年取得，計使用17年）之累計折舊後之價值，認定系爭
    房屋之災害損失金額為325,052元〔計算式：5,000,000x89.
    3(1-1.6%x17)=325,052〕，揆諸首揭規定，並無不合。
三、原告起訴雖主張：系爭房屋因921地震全毀，88年度綜合所
    得稅結算申報時，因系爭房尚未發包重建，乃依林英彥所著
    「不動產估價」一書，估算申報系爭房屋之損失金額為710,
    000元。嗣系爭房屋已重新發包，其需分擔之重建費用為1,
    254,416元，依被告復查決定所述之計算式計算結果，系爭
    房屋可認列之損失金額應為913,215元，已大於原告原申報
    之災害損失列舉扣除額710,000元，故可證明原告所申報災
    害損失並無錯誤等語。
四、惟查，原告辦理88年度綜合所得稅結算申報時，並未檢附稽
    徵機關核發之災害損失證明，其自行參考書籍資料核算損失
    金額710,000元，尚不足以證明係其實際災害損失金額，是
    原告既未能檢具系爭房屋實際損失金額之相關證明文件供核
    ，被告依前揭「稽徵機關辦理921集集大地震災害損失之會
    勘及認定作業要點」及「臺灣省建築物造價標準」規定，設
    算核定系爭房屋損失金額為325,052元，洵無違誤。至原告
    雖另主張其本人需分擔之重建費用為1,254,416元，依前揭
    計算式設算損失金額應為913,215元，亦高於其原列報710,
    000元云云。惟依原告所提台中市北區錦新雅築社區都市更
    新會93年1月15日 (93)錦新重建字第00115號函所載，原告
    所有系爭房屋所在前開社區重建工程之承攬金額尚需經全體
    會員同意追加，嗣後有無經全體會員同意由建彰營造有限公
    司承攬重建，其最後議定發包金額及原告實際負擔之重建金
    額若干，均無從確認，原告復未能提出其他可資採信之相關
    證據以為證明，空言訴稱其應分擔之重建費用為1,254,416
    元，依此設算其損失金額應為913,215元云云，亦不足採。
五、綜上所述，原處分並無違誤，復查、訴願決定遞予維持，俱
    無不合，原告仍執前詞訴請撤銷，並請求判命被告退還已補
    繳之稅額30,584元，均無理由，應予駁回。又本件為簡易訴
    訟事件，爰不經言詞辯論逕為判決，併予敘明。
據上論結，本件原告之訴為無理由，爰依行政訴訟法第233條第
1項、第98條第3項前段，判決如主文。
中　　華　　民　　國　　94　　年　  11　　月　　2　　 日
                           第四庭  法  官　蕭惠芳
上為正本係照原本作成。
本件以訴訟事件所涉及之法律見解具有原則性者為限，始得於本
判決送達後20日內向本院提出上訴狀並表明上訴理由，如已於本
判決宣示後送達前提起上訴者，應於判決送達後20日內補具上訴
理由（均按他造人數附繕本），且經最高行政法院許可後方得上
訴。
中　　華　　民　　國　　94　　年　  11　　月　　2　　 日
 　　　　　　　　　　　　     　　 書記官　李淑貞
